【裁判字號】    98,交聲,1991
【裁判日期】    980630
【裁判案由】    聲明異議
【裁判全文】
臺灣臺中地方法院交通事件裁定        98年度交聲字第1991號
原處分機關  交通部公路總局臺中區監理所豐原監理站
聲明異議人  甲○○
即受處分人
上列受處分人因違反道路交通管理處罰條例案件，對於交通部公
路總局臺中區監理豐原監理站所民國98年6月2日所為之裁決（豐
監違字第裁63-ZIQ012660號裁決書）聲明異議，本院裁定如下：
    主    文
異議駁回。
    理    由
一、原處分機關略以：聲明異議人即受處分人（下稱異議人）甲
    ○○駕駛其所有之車牌號碼4511-PT號自用小客車，於民國
    98年2月11日，在頭城收費站北（第2車道）處，因「行駛於
    應繳費之公路不依規定繳費（未申裝戶行駛電子收費車道）
    （異議人於97年12月20日23時04分過違規地點，經通知補繳
    ，繳費期限98年2月10日止未補繳)」之違規行為，經國道公
    路警察局第九警察隊頭城分隊掣開公警局交字第ZIQ012660
    號通知單舉發在案，嗣經原處分機關於98年6月2日依違反道
    路交通管理處罰條例第27條第1項規定及道路交通管理事件
    統一裁罰基準及處理細則第41、43、67條規定，以豐監稽違
    字第裁63-ZIQ012660號處分書裁處罰鍰新臺幣（下同）3,00
    0元整等語。
二、聲明異議意旨略以：伊於上開時、地，因夜深視線不良誤闖
    ETC專道而未繳通行費40元，惟未見其補繳單，且伊己繳交
    誤闖車道罰鍰，豈有不繳40元通行費之理，原處分機關對其
    非故意之行為處罰鍰3,000元顯屬過重，爰請求補繳通行費
    並撤銷原處分等詞。
三、按汽車行駛於應繳費之公路、橋樑、隧道或輪渡，不依規定
    繳費者，處汽車所有人或駕駛人新臺幣3,000元以上6,000元
    以下罰鍰，並追繳欠費；汽車通行於應繳通行費之公路，經
    收費站不依規定繳費者，徵收機關應向其追繳通行費及加收
    追繳作業費用；有第1項違規行為者，另由公路主管機關依
    道路交通管理處罰條例第27條規定處罰之，道路交通管理處
    罰條例第27條第1項、公路通行費徵收管理辦法第15條第1項
    、第3項分別定有明文。次按交通部臺灣區○道○○○路局
    為辦理電子收費申裝及欠費追繳作業，依據公路通行費徵收
    管理辦法相關規定訂定交通部臺灣區○道○○○路局電子收
    費申裝及欠費追繳作業注意事項；車輛不依規定繳納通行費
    ，營運單位之自動收費系統應將該用路人車輛之車種、牌照
    號碼、通行時間、地點、行駛方向等予以記錄並照相或錄影
    存記；營運單位應依本局查明之車籍資料，製發「補繳通行
    費及作業處理費通知單」，追繳通行費並加收作業處理費用
    。但因系統因素致無法完成扣款交易者，不另收作業處理費
    ；用路人應依「補繳通行費及作業處理費通知單」所列金額
    及繳費期限完成補繳，逾補繳期限截止日未繳納者，依法舉
    發，交通部臺灣區○道○○○路電子收費申裝及欠費追繳作
    業注意事項第1點、第13點第1項、第2項及第17點亦規定甚
    明。復按，關於汽車行駛於國道高速公路於應繳納通行費之
    ETC車道而當場未扣款成功者，應於補繳期限屆滿後仍未補
    繳費用，其違規行為方屬成立（參臺灣高等法院暨所屬法院
    97年法律座談會臨時提案第1號結論）。至於處理違反道路
    交通管理事件，有關文書送達之程序，依行政程序法之規定
    ；送達，於應受送達人之住居所、事務所或營業所為之，但
    在行政機關辦公處所或他處會晤應受送達人時，得於會晤處
    所為之；由郵政機關為送達者，得將文書寄存於送達地之郵
    政機關，違反道路交通管理事件統一裁罰基準及處理細則第
    5條、行政程序法第72條第1項亦分別規定甚明。
四、經查，異議人對於其未申裝電子收費設備，於上開時、地通
    過收費站之ETC車道，且其於98年2月10日補繳截止日前仍未
    補繳完成之事實並不否認，並有卷附之交通部臺灣區○道○
    ○○路局頭城收費站98年5月11日高頭稽字第0980001045號
    函在卷可佐，是異議人確有上開違反道路交通管理處罰條例
    之違規行為實堪認定。另異議人雖稱其並未收到繳款通知，
    然上開補繳通知單已於98年1月21日經交通部臺灣區○道○
    ○○路局委託遠通電收公司交由郵政機關郵寄至臺中縣大甲
    鎮○○路294號異議人之住所，並交與異議人，有交通部臺
    灣區○道○○○路局頭城收費站上揭函文及檢附之高速公路
    局委託遠通電收公司辦理電子收費業務送達證書影本各1份
    在卷可按，故本件臺灣區○道○○○路局委託遠通電收公司
    轉委託郵政機關所為之上開送達，自合於行政程序法關於文
    書送達之規定。
五、是綜上所述，異議人確有於上開所示之時間、地點，行駛於
    應繳費之公路，而不依規定繳費之違規事實，且該補繳通知
    單已於98年1月21日起發生合法送達之效力，是異議人辯稱
    未見補繳單云云，顯非為免責之合法事由。從而，原處分機
    關依道路交通管理處罰條例第27條第1項之規定，裁處異議
    人罰鍰3,000元，核無違誤，本件異議人聲明異議無理由，
    應予駁回。
六、依道路交通管理處罰條例第87條第2項，道路交通案件處理
    辦法第19條，裁定如主文。
中    華    民    國    98    年    6     月    30    日
                    交通法庭    法  官  楊曉惠
上正本證明與原本無異。
如不服本裁定應於送達後5日內向本院提出抗告狀。
                                書記官  謝明倫
中    華    民    國    98    年    6     月    30    日


司法院資訊處製作；財團法人民間司法改革基金會備份。
